臺灣新竹地方法院交通事件裁定　　　　　　　　　　　九十一年度交聲字第六０號
　　移
　　異　議　人
　　即受處分人　甲○○
右列受處分人因違反道路交通管理處罰條例案件，對於交通部公路局新竹區監理所於
中華民國九十一年五月十四日所為之竹監五字第裁五一－Ｚ00000000號違反
道路交通管理事件裁決書聲明異議，本院裁定如左：
    主  文
異議駁回。
    理  由
一、按汽車行駛於高速公路或設站管制之道路，而不遵管制之規定者，處汽車駕駛人
    新台幣（下同）三千元以上六千元以下罰鍰，道路交通管理處罰條例第三十三條
    第一項定有明文。次按，在高速公路執勤之公路警察，發現汽車駕駛人違反交通
    管理事件，當場不能或不宜攔截掣單舉發者，除依違反道路交通管理事件統一裁
    罰標準及處理細則第二十三條規定辦理外，遇有在路肩行駛之情形，得逕行舉發
    ，高速公路交通管制規則第二十六條第二項第四款亦載有明文。
二、聲明異議意旨略以：異議人即受處分人甲○○於民國九十一年三月十六日，駕駛
    車號Ｓ六－六九一一號自小客車，附載妻子魯佩華利用國道一號高速公路往返新
    竹與台北，同日下午四時四十五分許，異議人駕駛前開車輛行經國道一號高速公
    路南向五十二公里二百公尺處時，係行駛於內側車道，絕無移送機關裁決書所稱
    行駛路肩之違規行為，何況行駛路肩不僅是危險行為，也會因有較多之小石子等
    不明物體，容易打壞異議人之前開愛車，異議人在過去二十二年之駕駛經驗中，
    未有如此不明智之舉動；而移送機關來函所附公路警察局第一警察隊之書面說明
    ，實令人失望且氣憤，蓋異議人確於九十一年三月十六日下午四時四十五分許行
    經國道一號高速公路南向五十二公里二百公尺處，所駕駛之車輛亦非贓車，何以
    執勤員警記下車牌、廠牌、顏色與勤務中心通訊員核對電腦資料無誤，即可憑此
    作為開立罰單之證明？又倘異議人確有違規事實，警員為何不立即攔下或以紅旗
    指示停駛？本件並無積極證據證明異議人違規，異議人難以接受此荒唐不實之污
    控，為此聲明異議云云。
三、經查：
（一）本件異議人於九十一年三月十六日下午四時四十五分許，駕駛車號Ｓ六－六九
      一一號自小客車，行經國道一號高速公路南向五十二公里二百公尺處時行駛路
      肩等情，有內政部警政署國道公路警察局公警局交字第Ｚ00000000號
      舉發違反道路交通管理事件通知單一紙、內政部警政署國道公路警察局第一警
      察隊九十一年四月二十六日公警國一刑訴字第０九一０００五七九０號函一件
      附卷可稽。
（二）異議人亦坦認於右述時地駕駛前開車輛，但否認行駛路肩，並提出前揭聲明異
      議之理由。是以，本件爭點厥為異議人是否有違規行駛路肩之情事。
（三）當日執行勤務並逕行舉發本件違規事件之國道公路警察局第一警察隊警員乙○
      ○，於本院調查時到庭具結證稱：「我當時在國道高速公路南下五十二公里二
      百五十公尺處，當時我在警車裡，警車停在路肩，當時該路段塞車，時速約二
      、三十公里，警車是固定停著的，我在取締違規，當時Ｓ六六九一一車輛行經
      南下五十公里二百公尺處，我看見該車行駛路肩，該車看到警車馬上切進中內
      車道，也就是最內側車道右邊第一個車道，該路段南下是四線車道，我當時有
      注意到那部車是紅色跑車，我還下車看，但沒有攔他，因為當時車流量很大攔
      他下來危險。（問：十六點四十五分違規的車輛只有這輛嗎？）是‧‧（問：
      你看到這輛車行駛路肩後就開始注意這輛車的車號、廠牌嗎？）是‧‧你當時
      記下了哪些資料？）紅色跑車、車牌‧‧我只記下這輛車的車號、顏色，之後
      就把車號、紅色跑車這二項資料用無線電跟勤務中心聯絡，勤務中心回覆這是
      波斯克的車子及車子的資料‧‧必須資料是車牌、車款（例如客車、貨車）、
      顏色相符（勤務中心）才會回報，若車牌和車款不符就不會回報。（問：當時
      所有車子車速是二、三十公里，異議人的車是如何切入中內車道？）他趁有空
      隙時從路肩切入最外側車道，再從最外側車道切入中外車道，再利用空隙從中
      外車道切入中內車道，切入進中內車道時已經與警車平行‧‧（問：為何時間
      上有出入？）勤務中心回報時間通常會比較慢，這輛車我看到違規的時間是十
      六點四十五分」等語（見本院九十一年七月十九日訊問筆錄），並提出與其所
      證相符之內政部警政署國道公路警察局電腦資料查詢紀錄簿一紙附卷可參。其
      次，異議人自承右揭時地因星期六之故，有很多車；證人即異議人之妻子魯佩
      華經本院詢以：「這一趟回新竹的路上是否有看過警車？」，亦證稱：「應該
      有」（均見本院九十一年六月十一日訊問筆錄）。綜合上情以觀，證人乙○○
      警員前開證詞，應非子虛，且證人乙○○警員係執法人員，與異議人素不相識
      ，亦無怨隙，殊無必要杜撰異議人違規之事實，而甘冒觸犯偽證罪之風險。從
      而，其舉發本件異議人違規行駛路肩，確有所本，且其因當時車流量大、不宜
      當場攔截開單，而改採逕行舉發之程序，亦核無違誤。
（四）另經本院函查結果，國道一號高速公路南向五十公里二百公尺至機場系統交流
      道（約五十一公里七百公尺）之主線車道均為四線車道（分別為內側車道、中
      內車道、中外車道、外側車道），自機場系統交流道後主線車道縮減為三線車
      道（分別係內側車道、中線車道、外側車道），至五十二公里二百公尺處仍為
      三線車道，此有內政部警政署國道公路警察局第一警察隊九十一年九月十日公
      警國一刑璋字第０九一００一三０八一號函暨所附之實地拍攝照片八幀在卷可
      憑。再將此揭資料與證人乙○○警員前開證言互相比對，足認證人乙○○警員
      所述：其發現異議人在國道一號高速公路南向五十公里二百公尺處行駛路肩，
  異議人看到警車後，趁隙從路肩切入最外側車道，再從最外側車道切入中外車
      道，再利用空隙從中外車道切入中內車道等情，確與該地實際之主線道數目相
      符，益徵證人乙○○警員所述為可取。
（五）又按，交通警員掣單舉發違反道路交通管理處罰條例所列之違規事實，本質上
      為行政處分，係公務員基於職務上權力，依法就特定之具體事件所為具公法上
      效果之單方行政行為，基於公務員為公法上行為具有公信力之原則，該行政處
      分當可被推定為真正，其據以依法處分之事實認定亦為正確無誤，本此公信原
      則，乃立法者賦予行政機關制定違反道路交通事件統一裁罰標準及處理細則，
      使值勤警員得當機處分（如該細則第二十三條之規定），並賦予在高速公路執
      勤之公路警察，於發現汽車駕駛人在路肩行駛時，當場不能或不宜攔截掣單舉
      發者，得逕行舉發，以維護交通秩序及安全之行政目的。反之，若謂公務員一
      切行政行為均需預留證據以證其實，則國家行政勢必窒礙難行，據此，刑事訴
      訟法就犯罪證據有關之規定中，與屬行政秩序罰之交通違規裁罰本旨不合之部
      分，自不在準用之列。基此，本件異議人雖提出上開異議理由，且證人魯佩華
      附和證稱從未見過異議人行駛路肩等語，但證人魯佩華與異議人為夫妻，關係
      匪淺，其所為有利於異議人之證詞，自不可遽採；而證人乙○○警員已就當時
      如何發現異議人行駛路肩、如何與勤務中心進行查詢之程序、因何緣故不宜當
      場攔截開單、嗣後異議人如何切入主線車道之過程詳述如前，並且證人於電腦
      資料查詢紀錄簿上記載之車號、車種、顏色，亦均與異議人所有之上開車輛相
      符；加以異議人並未就執勤員警之舉發有誤，提出確實證據以供調查，亦核無
      任何相關證據，足資證明執勤員警確有捏造事實違法取締之情事，故本件執勤
      員警本其維護交通秩序、安全職責所為之舉發，自應受到合法、正確之推定，
      異議人上開辯解，並不可採。異議人確於九十一年三月十六日下午四時四十五
      分許，駕駛車號Ｓ六－六九一一號自小客車，於國道一號高速公路南向五十公
      里二百公尺處行駛路肩，堪可確定。本件移送機關裁決書上雖記載異議人違規
      地點係國道一號高速公路南向五十二公里處，惟揆之前揭說明，異議人確有上
      開違規情形，此違規地點部分應係誤載，附此敘明。
四、綜上所述，本件異議人於上揭時、地，駕駛上開車輛行駛路肩之事實，洵堪認定
    ，故執勤員警依據高速公路交通管制規則第二十六條第二項第四款逕行舉發，移
    送機關依據道路交通管理處罰條例第三十三條第一項之規定，裁處異議人三千元
    罰鍰，於法並無違誤，是本件異議，經核尚非有理。
五、據上論斷，應依道路交通案件處理辦法第十九條，裁定如主文。
中      華      民      國    九十一    年     十一     月     十四     日
                                  臺灣新竹地方法院交通法庭
                                      法  官  李珮瑜
右正本證明與原本無異。
如不服本裁定，應於裁定送達後五日內向本院提出抗告狀。
                                      書記官  龔紀亞
中      華      民      國    九十一    年     十一     月     十四     日
